臺灣苗栗地方法院刑事判決　　　　　　　 96年度訴字第259號
公　訴　人　臺灣苗栗地方法院檢察署檢察官
被　　　告　丙○○
　　　　　　　　　　弄2號3樓.
被　　　告　庚○○
　　　　　　　　　　樓之10
被　　　告　壬○○
　　　　　　　　　　弄2號3樓.
上3人共同
選任辯護人　劉正穆 律師
　　　　　　吳尚昆 律師
　　　　　　徐宏澤 律師
被　　　告　乙○○
　　　　　　　　　　巷36弄7.
上列被告等因詐欺案件，經檢察官提起公訴（95年度偵字第5946
號、第6142號，96年度偵字第9 號、第1089號、第1234號），嗣
經本院合議裁定由受命法官獨任進行簡式審判程序審理，本院判
決如下：
    主  文
丙○○共同犯常業詐欺取財罪，處有期徒刑壹年陸月，減為有期
徒刑玖月，扣案如附表二所示之物品，均沒收；又共同犯詐欺取
財罪，處有期徒刑柒月，減為有期徒刑參月又拾伍日，扣案如附
表二所示之物品，均沒收；又共同犯詐欺取財罪，處有期徒刑柒
月，減為有期徒刑參月又拾伍日，扣案如附表二所示之物品，均
沒收；又共同犯詐欺取財罪，處有期徒刑柒月，減為有期徒刑參
月又拾伍日，扣案如附表二所示之物品，均沒收；又共同犯詐欺
取財罪，處有期徒刑柒月，減為有期徒刑參月又拾伍日，扣案如
附表二所示之物品，均沒收；應執行有期徒刑壹年玖月，扣案如
附表二所示之物品，均沒收。
庚○○共同犯常業詐欺取財罪，處有期徒刑壹年，減為有期徒刑
陸月，扣案如附表二所示之物品，均沒收；又共同犯詐欺取財罪
，處有期徒刑參月，減為有期徒刑壹月又拾伍日，扣案如附表二
所示之物品，均沒收；又共同犯詐欺取財罪，處有期徒刑參月，
減為有期徒刑壹月又拾伍日，扣案如附表二所示之物品，均沒收
；又共同犯詐欺取財罪，處有期徒刑參月，減為有期徒刑壹月又
拾伍日，扣案如附表二所示之物品，均沒收；又共同犯詐欺取財
罪，處有期徒刑參月，減為有期徒刑壹月又拾伍日，扣案如附表
二所示之物品，均沒收；應執行有期徒刑拾月，扣案如附表二所
示之物品，均沒收。
乙○○犯幫助詐欺取財罪，累犯，處有期徒刑參月，如易科罰金
，以銀元參佰元即新臺幣玖佰元折算壹日，減為有期徒刑壹月又
拾伍日，如易科罰金，以銀元參佰元即新臺幣玖佰元折算壹日。
壬○○犯幫助詐欺取財罪，處有期徒刑貳月，如易科罰金，以新
臺幣壹仟元折算壹日，減為有期徒刑壹月，如易科罰金，以新臺
幣壹仟元折算壹日。
    事  實
一、丙○○夥同真實姓名年籍不詳綽號「小楊」、「阿智」、「
    小虎」、「小猴」、「小么」及「阿成」等成年人，共同基
    於意圖為自己不法之所有，且以犯詐欺為常業之犯意聯絡，
    自民國94年2 月間起，至95年12月7 日被警查獲止，在大陸
    地區虛設「匯豐公司」實施詐騙，並以下列詐騙方法對臺灣
    地區民眾詐騙財物：由丙○○自大陸地區○○○路電話，並
    透過撥接器撥打被害人電話，佯稱是臺灣東森民調中心，受
    委託辦理抽獎活動，並向被害人索取個人資料，事後佯稱澳
    門理得律師事務樓且寄發抽獎有關之通知，以取信被害人，
    再以電話與被害人聯絡告知抽中獎金或高級衛浴設備，但須
    先繳付稅金，再指示被害人將款項匯入指定之人頭帳戶內，
    並立即提領匯入之款項進行分贓，以牟取不法財物。丙○○
    自己總計撥打詐騙電話，予包括如附表一所示之戊○○、辛○○○、丁○○、己○○（住苗栗縣後龍鎮）等被害人，至
    少有1 千名以上，其中詐騙成功者有1 百人次以上，總計詐
    得款項約有新臺幣（下同）1 千萬元以上，丙○○於每次所
    提領款項中得抽取約1 成之金額，個人獲取不法財物約90餘
    萬元。庚○○自95年5 月間起，至95年12月7 日被警查獲止
    ，因受丙○○邀約，而與丙○○共同基於意圖為自己不法之
    所有，且以犯詐欺為常業之犯意聯絡，負責購買人頭帳戶資
    料及提領款項，除提供自己所申設之中華郵政公司第000000
    00000000000 號帳戶資料，並使用丙○○提供之蘆洲郵局第
    00000000000000號帳戶資料外，另以郵局帳戶資料為1 萬5
    千元，銀行帳戶資料為6 千元之價格，計向乙○○買入郵局
    帳戶資料（如後述）、及向龔盟仁（檢察官另案偵辦中）買
    入至少包括甲○○（如後述）及周明翰所申設之臺北瑩橋郵
    局第00000000000000號存簿、提款卡及密碼、陳俊村所申設
    之中和郵局第00000000000000號存簿、提款卡及密碼、陳正
    奇所申設之中和郵局第00000000000000號存簿、提款卡及密
    碼、廖仁義所申設之頭份斗煥坪郵局第00000000000000號存
    簿、提款卡及密碼等帳戶資料，庚○○並負責提領被害人匯
    入之相關款項，先抽取提領款項中之1 成金額，再將餘款交
    予丙○○（亦抽取款項之1 成金額），餘款再透過賴慧嬌（
    三重忠孝路郵局第00000000000000000 號帳戶）、吳秋連、
    姜明慧、吳晨瑋等人頭帳戶，轉匯予小楊等詐騙集團成員分
    贓。乙○○前因竊盜等案件，經法院裁判定其應執行刑2 年
    8 月確定，於93年9 月1 日保護管束期滿未經撤銷假釋視為
    執行完畢（構成累犯），猶不知悔改，於95年5 月間某日，
    在臺北市○○區○○路某豆漿店前，基於幫助詐騙集團犯罪
    之犯意，以1 萬5 千元之價格，出售乙○○原所申設之臺北
    內湖文德郵局第00000000000000號存簿、提款卡及密碼等帳
    戶資料，予丙○○、庚○○等組成之詐騙集團供為詐欺使用
    。壬○○為丙○○之妻，明知丙○○從事上述電話詐騙之事
    ，竟基於幫助詐欺之單一犯意，接續於95年9 月21日、同年
    10月12日、同年10月16日及同年11月28日，於丙○○在大陸
    地區期間，接獲丙○○電話指示，向庚○○收取向被害人詐
    得之款項後，而依照丙○○之指示再將取得之款項，透過吳
    晨瑋、陳國志等人頭帳戶，轉匯款予「小楊」等詐騙集團成
    員分贓。嗣於95年12月7 日上午7 時30分許起，分別經警持
    法院核發之搜索票，在臺北市○○街75巷2 弄2 號3 樓丙○○住處、臺北縣新店市○○路○ 段10 8號7 樓愛家賓館即庚○○工作處所、臺北縣深坑鄉○○街22巷19號8 樓庚○○住
    處等處實施搜索，扣得如附表二所示之物品，而循線查獲上
    情。
二、案經辛○○○、戊○○、己○○、丁○○訴由內政部警政署
    刑事警察局、苗栗縣警察局頭份分局報請臺灣苗栗地方法院
    檢察署檢察官偵查起訴。
    理  由
一、訊據被告丙○○、庚○○、壬○○、乙○○，對於上述犯罪
    事實均坦承不諱，核與告訴人即被害人辛○○○、戊○○、
    己○○、丁○○於警詢中指述的被害情節相符，復有搜索票
    、搜索扣押筆錄、丙○○自白書、丙○○筆記型電腦內之供
    詐騙使用之存檔資料（包括員工手則、澳門理得律師樓通知
    函、香港外匯銀行國際外匯管理信託申請表、南洋商業銀行
    國際外匯管理信託申請表、香港外匯商業銀行票據影本、外
    匯銀行聲明書、中華人民共和國香港特別行政區政府香港金
    融管理局外匯資產結清退款申請書、SPA 晚會通知書、信託
    開價法書面資料、東森購物SPA 問卷）、被告壬○○匯款回
    條聯等資料、被告庚○○匯款回條聯資料、被告庚○○於95
    年11月1 日提領詐騙款項之監視錄影紀錄翻拍照片，被告乙○○上開郵局帳戶交易明細資料、匯款執據、刑事案件報案
    三聯單等附卷足參，顯見被告丙○○、庚○○、壬○○、乙○○等人之自白與事實相符，渠等前揭犯行洵堪認定。
二、按刑法上所謂之常業犯，指反覆以同種類行為為目的之社會
    活動之職業性犯罪而言，至於犯罪所得之多寡，是否恃此犯
    罪為唯一之謀生職業，則非所問，縱令兼有其他職業，仍無
    礙於該常業罪之成立（參照最高法院85年台上字第510 號判
    例）。查被告丙○○與小楊等多人，組成詐騙集團，藉以牟
    取不法財物，並自94年2 月間起，對被害人為詐欺取財牟利
    ，此為其等生活之事業；被告庚○○自95年5 月間起，加入
    被告丙○○之犯罪行為行列，共同詐騙被害人財物，亦為其
    生活之事業，核被告丙○○、庚○○所為，於95年6 月30日
    以前之行為，均係犯修正前刑法第340 條之常業詐欺罪。而
    其2 人於95年7 月1 日以後之行為，係犯刑法第339 條第1
    項之詐欺取財罪【被告丙○○、庚○○等人於95年6 月30日
    前為詐欺取財之行為後，刑法第340 條之常業詐欺罪業已刪
    除，並於95年7 月1 日生效施行，比較修正前後，原常業詐
    欺罪之法定本刑為1 年以上7 年以下有期徒刑，得併科5 萬
    元以下罰金，而刑法第339 條第1 項詐欺罪係處5 年以下有
    期徒刑、拘役或科或併科10萬元以下罰金。刑法修正後，因
    常業犯已經刪除，應將所犯詐欺罪之多次行為分論併罰，足
    見舊法較有利於被告丙○○、庚○○2 人，依新刑法第2 條
    第1 項前段之規定，應適用舊法；至被告丙○○、庚○○2
    人，於附表一編號1 至4 所示之時間（均於95年7 月1 日以
    後），對於附表一編號1 至4 所示之告訴人辛○○○、戊○○、己○○、丁○○等人詐欺取財，係犯4 個詐欺取財罪。
    而被告丙○○、庚○○2 人，對附表一編號1 至4 所示之告
    訴人戊○○等人，於附表一編號1 至4 所示之各次時間，分
    別所為之詐欺取財行為，乃係各自基於1 個詐欺取財之犯意
    ，在時間、空間緊密之情形下，接續實行詐欺取財之行為，
    為接續犯，應各自論以詐欺取財之1 罪。再參照最高法院95
    年5 月23日第8 次刑事庭會議決議之意旨，被告丙○○、庚○○2 人，就上述修正前刑法之常業詐欺取財及修正後刑法
    4 次詐欺取財之行為，各自應予分論併罰。起訴書就被告庚○○於95年6 月30日前之詐欺取財犯行，原先記載為修正前
    刑法第56條、第339 條第1 項之連續詐欺取財罪，但經公訴
    檢察官於本院行準備程序及審理時，更正為修正前刑法第34
    0 條之常業詐欺取財罪在案，本院自得依據公訴檢察官更正
    後之法條予以審理，尚無變更起訴法條之問題，附此敘明】
    。又被告丙○○、庚○○、「小楊」、「阿智」、「小虎」
    、「小猴」、「小么」及「阿成」等成年人，就上述常業詐
    欺取財、4 次詐欺取財之犯行，有犯意聯絡與行為分擔，均
    為共同正犯。被告乙○○、壬○○所為，均係犯刑法第30條
    第1 項前段、第339 條第1 項幫助詐欺取財之罪【被告乙○○行為後，刑法第30條雖經修正，然觀諸修正前後幫助犯之
    規定，僅有文字之修正，無關成立幫助犯內容之實質之變更
    ，不屬法律之變更，依最高法院95年第21次刑事庭會議決議
    意旨，應逕適用修正後之刑法規定；起訴書原先記載被告壬○○係犯修正前刑法第30條第1 項、第340 條之幫助常業詐
    欺取財罪，但經公訴檢察官於本院行準備程序及審理時，更
    正為刑法第30條第1 項、第339 條第1 項幫助詐欺取財罪在
    案，本院自得依據公訴檢察官更正後之法條予以審理，亦無
    變更起訴法條之問題，併此敘明】，並均依刑法第30條第2
    項之規定，按正犯之規定減輕其刑。被告乙○○前因竊盜等
    案件，經法院裁判定其應執行刑2 年8 月確定，於93年9 月
    1 日保護管束期滿未經撤銷假釋視為執行完畢，此有臺灣高
    等法院被告前案紀錄表在卷可佐，其受有期徒刑執行完畢，
    5 年內「故意」再犯本案有期徒刑以上之罪，應論以累犯，
    應依修正後刑法第47條第1 項規定加重其刑【被告乙○○於
    行為後之刑法第47條累犯之規定雖有修正，但不論依修正前
    刑法第47條或修正後刑法第47條第1 項之規定，均構成累犯
    ，毋庸依刑法第2 條第1 項之規定，為新舊法比較，而應依
    一般法律適用原則，適用裁判時刑法第47條第1 項之規定，
    論以累犯（參照最高法院95年11月7 日第21次刑事庭會議決
    議及95年度台上字第7241號判決意旨）】。爰審酌被告丙○○、庚○○均年輕力壯，不思以正途賺取金錢，竟共組詐騙
    集團，以上述方法，對被害人詐騙財物，惡性非輕；被告乙○○、壬○○明知目前社會上詐騙集團犯案猖獗，時有利用
    人頭帳戶詐欺取財之情事，被告乙○○竟仍率爾將其金融機
    構帳戶出售供被告丙○○等人使用，使犯罪難以查緝，等同
    助長犯罪，對社會秩序危害非輕；被告壬○○明知被告丙○○在從事詐騙集團之工作，竟幫助被告丙○○將所詐得之金
    錢，轉匯予詐騙集團之成員「小楊」等人，實不足取，但考
    量被告丙○○、庚○○、乙○○、壬○○等人，於犯罪後均
    坦承犯行，深表悔意，犯後態度尚佳，並衡酌其等之犯罪動
    機、目的、手段、所造成之損害，及衡量被告丙○○、庚○○、壬○○3 人，於本院行準備程序時，賠償告訴人己○○
    、丁○○各3 萬元、15萬元，足見其等有悔過之心等一切情
    狀，分別量處如主文所示之刑。又查，被告丙○○、庚○○
    、乙○○、壬○○等人犯上述之罪的時間，均係在96年4 月
    24日之前，所犯均符合中華民國九十六年罪犯減刑條例所定
    之減刑條件，爰均依同條例第2 條第1 項第3 款之規定，減
    其等4 人宣告刑二分之一，故各自減為如主文所示之刑，並
    就被告丙○○、庚○○部分，均依修正前刑法第51條第5 款
    之規定，定其等之應執行刑【刑法於94年2 月2 日修正公布
    ，並於95年7 月1 日施行，修正前刑法第51條規定：「數罪
    併罰，分別宣告其罪之刑，依左列各款定其應執行者：」其
    中第5 款規定：「宣告多數有期徒刑者，於各刑中之最長期
    以上，各刑合併之刑期以下，定其刑期。但不得逾20年。」
    ，修正後刑法第51條第5 款規定：「宣告多數有期徒刑者，
    於各刑中之最長期以上，各刑合併之刑期以下，定其刑期。
    但不得逾30年。」，是依刑法第51條第5 款定應執行刑時，
    如裁判確定前犯數罪，其中1 罪在新法施行前者，即應依刑
    法第2 條第1 項為新、舊法之比較（最高法院95年5 月23日
    第8 次刑事庭會議決議第5 點第1 項參照），經比較結果，
    修正前刑法較有利於被告丙○○、庚○○，依刑法第2 條第
    1 項前段之規定，仍應依修正前刑法，定其等之應執行刑。
    】。並依修正前刑法第41條第1 項前段之規定，諭知被告乙○○之易科罰金折算標準【又被告乙○○於行為時，刑法第
    41 條 第1 項前段規定：「犯最重本刑為5 年以下有期徒刑
    以下之刑之罪，而受6 個月以下有期徒刑或拘役之宣告，因
    身體、教育、職業、家庭之關係或其他正當事由，執行顯有
    困難者，得以1 元以上3 元以下折算一日，易科罰金。」；
    又被告行為時之易科罰金折算標準，修正前罰金罰鍰提高標
    準條例第2 條前段（業於94年5 月17日刪除）規定，就其原
    定數額提高為1 百倍折算1 日，則本件被告行為時之易科罰
    金折算標準，應以銀元3 百元折算1 日，經折算為新臺幣後
    ，應以新臺幣9 百元折算為1 日。惟95年7 月1 日施行之刑
    法第41條第1 項前段則規定：「犯最重本刑為5 年以下有期
    徒刑以下之刑之罪，而受6 個月以下有期徒刑或拘役之宣告
    者，得以新臺幣1 千元、2 千元或3 千元折算1 日，易科罰
    金。」，經比較修正前後之易科罰金折算標準，以95年7 月
    1 日修正公布施行前之規定，較有利於被告，故依修正前刑
    法第41條第1 項前段之規定，諭知易科罰金之折算標準】，
    另依刑法第41條第1 項前段之規定，諭知被告壬○○之易科
    罰金折算標準。扣案如附表二所示之物品，分別為被告丙○○、庚○○及共犯所有，且供其等犯罪或預備犯罪之用，業
    據其等供述明白，依據共犯責任共同之法理，均依刑法第38
    條第1 項第2 款之規定沒收。至其餘扣案之如扣押物品清單
    所示的筆記型電腦、行動電話、SIM 卡、銀行存摺、理財卡
    、信用卡等物品，並無證據顯示係被告丙○○等人所有，供
    其等犯罪所用或預備犯罪用之物，自不得宣告沒收。至扣案
    之同案被告甲○○（參95年度偵字第6142號卷，其涉犯幫助
    詐欺取財部分，俟其到案後另行審結）於台北青年郵局設立
    之000000 00000000 號帳戶存簿、提款卡，係同案被告甲○○於95年10月3 日申請補發，尚無證據顯示前述申請補發之
    存摺、提款卡，於95年10月3 日以後供被告丙○○等詐騙集
    團使用，亦不得宣告沒收，附此敘明。
據上論斷，應依刑事訴訟法第299 條第1 項前段，刑法第2 條第
1 項、第28條、第30條第1 項前段、第2 項、修正前刑法第340
條、刑法第339 條第1 項、修正前刑法第41條第1 項前段、刑法
第41條第1 項前段、第47條第1 項、修正前刑法第51條第5 款、
刑法第38條第1 項第2 款，中華民國九十六年罪犯減刑條例第2
條第1 項第3 款、第7 條、第10條第1 項，刑法施行法第1 條之
1 第1 項、第2 項，現行法規所定貨幣單位折算新臺幣條例第2
條，判決如主文。
本案經檢察官魏宏安到庭執行職務。
中　　華　　民　　國　　96　　年　　8 　　月　　16　　日
                  刑事第三庭  法  官  呂曾達
以上正本證明與原本無異。
如不服本判決，應於判決送達後10日內向本院提出上訴狀（應抄
附繕本），其未敘述上訴理由者，應於上訴期間屆滿後20日內補
提理由書狀於本院，上訴於臺灣高等法院臺中分院。告訴人或被
害人如對於本判決不服者，應具備理由請求檢察官上訴，其上訴
期間之計算係以檢察官收受判決正本之日期為準。
                              書記官  許千士
中　　華　　民　　國　　96　　年　　8 　　月　　16　　日
附錄本案論罪科刑法條全文：
修正前刑法第340條、第339 條第1 項。
修正前中華民國刑法第340條
（常業詐欺罪）
以犯第339 條之罪為常業者，處一年以上七年以下有期徒刑，得
併科五萬元以下罰金。
中華民國刑法第339條
（普通詐欺罪）
意圖為自己或第三人不法之所有，以詐術使人將本人或第三人之
物交付者，處5 年以下有期徒刑、拘役或科或併科1 千元以下罰
金。
以前項方法得財產上不法之利益或使第三人得之者，亦同。
前二項之未遂犯罰之。
附表一：
   被害人   匯款日期   受款帳號及戶名      匯款金額
1. 戊○○   95.10.30   中和郵局0000000號.  3萬6千元
                       陳俊村
            95.11.01   中和郵局0000000號.  3萬5千元
                       陳俊村
2. 辛○○○ 95.4.19    斗煥郵局0000000號.  6萬4千元
                       廖仁義
            95.4.21    斗煥郵局0000000號.  10萬元
                       廖仁義
            95.5.29    文德郵局0000000號.  7萬元
                       乙○○
            95.6.02    文德郵局0000000號.  11萬元
                       乙○○
            95.6.16    文德郵局0000000號.  4萬5千元
                       乙○○
            95.6.26    文德郵局0000000號.  6萬元
                       乙○○
            95.8.08    瑩橋郵局0000000號.  8萬元
                       周明翰
            95.8.08    瑩橋郵局0000000號.  4萬元
                       周明翰
            95.8.09    瑩橋郵局0000000號.  8萬元
                       周明翰
            95.8.10    瑩橋郵局0000000號.  7萬5500元
                       周明翰
            95.8.10    瑩橋郵局0000000號.  8萬2千元
                       周明翰
            95.8.11    瑩橋郵局0000000號.  6萬8千元
                       周明翰
            95.8.17    瑩橋郵局0000000號.  9萬元
                       周明翰
            95.8.23    蘆洲郵局0000000號.  6萬7千元
                       丙○○
            95.9.26    青年郵局0000000號.  13萬元
                       甲○○
            95.9.27    青年郵局0000000號.  3萬元
                       甲○○
            95.10.27   中和郵局0000000號.  2萬2千元
                       陳俊村
            95.11.01   中和郵局0000000號.  12萬元
                       陳俊村
            95.11.09   中和郵局0000000號.  3萬8千元
                       陳正奇
            95.11.30   三重郵局0000000號.  5萬6千元
                       賴慧嬌
3. 己○○   95.7.01    文德郵局0000000號.  2萬元
                       乙○○
            95.7.01    文德郵局0000000號.  4萬4千元
                       乙○○
4. 丁○○   95.9.26    青年郵局0000000號.  2萬5200元
                       甲○○
            95.10.19   中和郵局0000000號.  4萬元
                       陳俊村
            95.10.20   中和郵局0000000號.  19萬5千元
                       陳俊村
            95.10.23   中和郵局0000000號.   1萬9200元
                       陳俊村
            95.10.25   中和郵局0000000號.   5萬元
                       陳俊村
            95.10.26   中和郵局0000000號.   1萬元
                       陳俊村
附表二：
1、筆記型電腦內之詐騙資料
 （1）員工手則。
 （2）澳門理得律師樓通知函。
 （3）香港外匯銀行國際外匯管理信託申請表。
 （4）南洋商業銀行國際外匯管理信託申請表。
 （5）香港外匯商業銀行票據影本。
 （6）外匯銀行聲明書。
 （7）中華人民共和國香港特別行政區政府香港金融管理局外匯
      資產結清退款申請書。
 （8）SPA晚會通知書。
 （9）信託開價法書面資料。
 （10）東森購物SPA問卷。
2、乙○○所申設之臺北內湖文德郵局第00000000000000號存簿
    、提款卡及密碼單。
3、丙○○所申設之蘆洲郵局第00000000000000號存簿、提款卡
    、印章及密碼單。
4、丙○○之記事本及記事帳本各3本。
5、庚○○所申設之臺北市青年郵局第00000000000000000 號存
   簿、提款卡。
6、賴慧嬌所申設之三重忠孝路郵局第00000000000000000 號存
   簿、提款卡、印章。
7、蕭文龍所申設之郵局第00000000000000號存簿、提款卡、印
   章。
